【裁判字號】    97,訴,1
【裁判日期】    971216
【裁判案由】    侵權行為損害賠償
【裁判全文】
福建高等法院金門分院民事判決             97年度訴字第1號
原      告  戊○○
            丁○○○
上二人共同
訴訟代理人  丙○○
                        號4樓.
被      告  甲○○
訴訟代理人  乙○○
上列當事人間侵權行為損害賠償事件，經刑事庭裁定移送前來，
本院於97年11月18日言詞辯論終結，判決如下：
    主      文
被告應給付原告戊○○新台幣壹拾伍萬零伍佰壹拾元，原告丁○
○○新台幣陸仟伍佰壹拾伍元，及均自民國九十七年四月二十三
日起至清償日止，按年息百分之五計算之利息。
原告其餘之訴駁回。
訴訟費用由被告負擔十分之二，餘由原告負擔。
原告假執行之聲請駁回。
    事實及理由
一、原告主張：
（一）被告於民國96年2月8日下午6時20分許，駕駛車牌號碼6F-
      0288號自用小客車，沿金門縣金城鎮○○○路由金寧往金
      城方向行駛，途經統一精工加油站前，應注意汽車在劃有
      分向限制線之路段，不得駛入來車之車道內，依當時情形
      ，又無不能注意之情事，竟疏未注意，即貿然駛入來車車
      道內，致擦撞對向由原告戊○○駕駛附載其妻即原告丁○
      ○○之車牌號碼PZA-036號重型機車，造成原告戊○○受
      有左膝挫傷、左膝裂傷3公分、左足裂傷2公分及輕微之左
      側遠端股骨骨折等傷害，原告丁○○○受有雙脥部及左下
      腿疼痛等傷害。
（二）原告戊○○因此支出醫療費用新台幣（下同）3,915元，
      且受傷後未得到合理醫療照顧，須購買中草藥地蜈蚣6千
      元、川七3千元、順天堂二仙膠8千元、杜仲片1千5百元、
      高麗人蔘2萬6千元，此部分生活上需要增加之支出44,500
      元。另交通費用1,095元。而原告戊○○受傷期間在台灣
      與金門，分由兒子丙○○及女兒楊淑娟、楊招珠輪流看護
      及料理家務，自96年2月9日起至96年4月7日止共58日，需
      全日看護，自96年4月8日起至96年11月15日止共217日，
      需半日看護，全日看護以2千元計算，半日看護以1千元計
      算，看護費用合計33萬3千元。且因被撞傷後行動不便，
      日常生活極度困擾，並請求慰撫金30萬元，共計679,510
      元。
（三）原告丁○○○支出醫療費用420元，交通費用1,095元，另
      請求慰撫金20萬元，共計201,515元。
（四）原告為此依侵權行為法律關係提起本件訴訟，求為判決：
      被告應給付原告戊○○679,510元、原告丁○○○201,515
      元及自起訴狀繕本送達翌日起至清償日止，按年息百分之
      5計算之利息。願供擔保，請准宣告假執行。
二、被告則以：原告戊○○請求中藥費用部分，無法證明與本件
    過失傷害有關，且非必要費用。另看護費用部分，雖原告提
    出看護費用標準，但原告戊○○家人不可能24小時照顧。且
    慰撫金金額太高，原告戊○○部分只願以每月3千元給付6個
    月，原告丁○○○部分願以每月1千5百元給付6個月等語，
    資為抗辯。答辯聲明：原告之訴駁回。願供擔保請准宣告免
    為假執行。
三、原告主張被告於96年2月8日下午6時20分許，駕駛車牌號碼
    6F- 0288號自用小客車，沿金門縣金城鎮○○○路由金寧往
    金城方向行駛，途經統一精工加油站前，應注意汽車在劃有
    分向限制線之路段，不得駛入來車之車道內，依當時情形，
    又無不能注意之情事，竟疏未注意，即貿然駛入來車車道內
    ，致擦撞對向由原告戊○○駕駛附載其妻即原告丁○○○之
    車牌號碼PZA-036號重型機車，造成原告戊○○受有左膝挫
    傷、左膝裂傷3公分、左足裂傷2公分及輕微之左側遠端股骨
    骨折等傷害，原告丁○○○受有雙脥部及左下腿疼痛等傷害
    ，被告因此過失傷害犯行，經本院97年度交上易字第2號刑
    事判決判處拘役25日確定等情，業據本院調閱上開案件卷宗
    查明屬實，並有該刑事判決附卷可稽，被告亦不爭執，足徵
    被告就本件事故之發生確有過失。
四、按因故意或過失不法侵害他人權利者，負損害賠償責任；又
    不法侵害他人之身體、健康、名譽、自由、信用、隱私、貞
    操，或不法侵害其他人格法益而情節重大者，被害人雖非財
    產上之損害，亦得請求賠償相當之金額，民法第184條第1項
    前段、第195條第1項分別定有明文。被告因過失傷害他人之
    事實，業如前述，原告主張被告應負侵權行為損害賠償責任
    ，洵非無據，茲就原告請求之各項損害，分別審酌如下：
（一）醫療費用部分：
      原告戊○○主張醫療費用3,915元，原告丁○○○主張醫
      療費用420元之事實，業據提出行政院衛生署金門醫院（
      下稱金門醫院）門診費用證明書、醫療費用收據、長庚紀
      念醫院（下稱長庚醫院）費用收據（見本院附民卷第12至
      23 、31至33頁）附卷可稽，被告亦不爭執，堪信為真實
      。
（二）交通費用部分：
      原告戊○○主張交通費用1,095元，原告丁○○○主張交
      通費用1,095元之事實，業據提出遠東航空公司購買證明
      單（見本院附民卷第26、34頁）在卷足憑，被告復不爭執
      ，堪信為真實。
（三）生活上需要增加之支出即中藥費用部分：
      原告戊○○主張受傷後未得到合理醫療照顧，須購買中草
      藥地蜈蚣6千元、川七3千元、順天堂二仙膠8千元、杜仲
      片1千5百元、高麗人蔘2萬6千元，合計支出44,500元等情
      ，固提出收據（見本院附民卷第24、25頁）為憑，然就其
      何以須購買上開中藥之原因未提出證明，亦無法證明與本
      件傷害有關，是原告戊○○此部分請求，尚屬無據。
（四）看護費用部分：
  １、原告戊○○主張受傷期間在台灣與金門，分由兒子丙○○
      及女兒楊淑娟、楊招珠輪流看護及料理家務，自96年2月9
      日起至96年4月7日止，需全日看護，自96年4月8日起至96
      年11月15日止，需半日看護，全日看護以2千元計算，半
      日看護以1千元計算，看護費用合計33萬3千元等情，業據
      提出長庚醫院96年3月9日診斷證明書（見本院附民卷第6
      頁）、金門醫院96年7月4日、8月20日、9月13日、97年8
      月21日診斷證明書（見本院附民卷第7至9頁、本院卷第31
      頁）及金門地區看護費用行情參考表（見本院卷第32頁）
      附卷可稽。被告則以原告雖提出看護費用標準，但原告戊
      ○○家人不可能24小時照顧等語置辯。
  ２、按親屬代為照顧被害人之起居，固係基於親情，但親屬看
      護所付出之勞力並非不能評價為金錢，雖因二者身分關係
      而免除被害人之支付義務，惟此種基於身分關係之恩惠，
      自不能加惠於加害人。故由親屬看護時雖無現實看護費之
      支付，仍應認被害人受有相當於看護費之損害，得向加害
      人請求賠償，始符公平原則（最高法院94年度台上字第
      1543號判決意旨參照）。經查依上開金門醫院96年9月13
      日診斷證明書載明原告戊○○日常生活建議需人照顧，則
      原告戊○○自有看護之必要。而原告訴訟代理人即其子丙
      ○○於本院97年10月21日準備程序時陳稱：96年2月9日至
      2月12日係由丙○○照顧；96年2月16日至4月7日原告戊○
      ○在台灣就醫，由楊淑娟照顧，楊淑娟當時並無工作，專
      心照顧；96年4月8日原告戊○○回到金門，至96年11月15
      日由楊招珠照顧，楊招珠有工作，但是早中晚有到原告家
      中洗衣服、煮飯、整理家務等語（見本院卷第40頁）。故
      原告戊○○既自承96年2月13日至2月15日並無親屬看護，
      此3日之看護費用即應予以扣除。又自96年2月9日至2月12
      日、96年2月16日至4月7日共計55日，原告戊○○雖有親
      屬楊淑娟照顧，惟其當時並未住院，且所受傷害為左側遠
      端股骨骨折，已如上述，並非全無日常生活自理之能力，
      應無全日24小時看護之必要，半日12小時看護即為已足，
      則此段期間之看護費用為5萬5千元（計算式：1,000 x 55
      = 55,000）。另自96年4月8日至96年11月15日共計222日
      ，原告戊○○雖亦有親屬楊招珠照顧，然楊招珠既有工作
      ，僅係早中晚幫忙洗衣服、煮飯、整理家務，自無從以半
      日12小時看護計算，而應以每日3小時計算，始為公允，
      是此段期間之看護費用為55,500元（計算式：1,0004 x
      222 = 55,500）。故原告請求被告給付看護費用110,500
      元，為有理由，逾此部分之請求，即有未合。
（五）慰撫金部分：
  １、按不法侵害他人之身體、健康、名譽、自由、信用、隱私
      、貞操或不法侵害其他人格法益而情節重大者，被害人雖
      非財產上之損害，亦得請求賠償相當之金額，民法第195
      條第1項前段定有明文。另慰撫金之多寡，應斟酌雙方之
      身分、地位、資力與加害程度，及其他各種情形核定相當
      之數額，該金額是否相當，自應依實際加害情形與被害人
      所受之痛苦及雙方之身分、地位、經濟狀況等關係決定之
      （最高法院51年度台上字第223號判例意旨參照）。
  ２、查原告戊○○為23年出生，國小畢業，83年退休，退休前
      在柏村國小從事工友工作，96年度綜合所得有利息所得
      11,844元，另有不動產5筆；原告丁○○○為21年出生，
      從事家管，並不識字，96年度綜合所得有利息所得82,187
      元；被告則係61年出生，台中商專畢業，平日在其弟之杰
      思股份有限公司幫忙，96年度綜合所得為76,509元等情，
      為兩造所自承（見本院卷第39、40頁），並有財政部臺灣
      省北區國稅局財產歸屬資料清單、96年度綜合所得稅各類
      所得資料清單在卷可憑（見本院卷第43至46、48頁），本
      院審酌上開情事，原告所受之傷害程度，被告加害情形等
      雙方身分、地位、經濟狀況、教育程度，及原告痛苦程度
      、暨被告所稱願給付原告慰撫金之數額等一切情狀，認原
      告戊○○請求之慰撫金以4萬元為適當，原告丁○○○請
      求之慰撫金以1萬元為適當，至逾此範圍之請求，即屬無
      據。
六、從而，原告戊○○得請求侵權行為之損害賠償，包括醫療費
    用3,915元、交通費用1,095元、看護費用110,500元，及慰
    撫金4萬元，總計為155,510元；原告丁○○○得請求侵權行
    為之損害賠償，包括醫療費用420元、交通費用1,095元，及
    慰撫金1萬元，總計為11,515元。又被告主張曾給付1萬元予
    原告，原告於言詞辯論時並不爭執，依民事訴訟法第280條
    第1項規定，視同自認，則被告業已給付之1萬元，自應依原
    告人數每人各扣除5千元，故被告尚應給付原告戊○○150,
    510元、原告丁○○○6,515元。
七、綜上所述，原告依侵權行為法律關係，訴請被告給付原告戊
    ○○150,510元、原告丁○○○6,515元，及自起訴狀繕本送
    達翌日即97年4月23日起至清償日止，按年息百分之5計算之
    利息，為有理由，應予准許。原告逾此部分之請求，為無理
    由，不應准許，應予駁回，該部分假執行之聲請亦失所附麗
    ，應併予駁回。又本判決所命給付，因未逾150萬元，本院
    判決後即告確定，原告聲請宣告假執行，自無必要，其假執
    行之聲請應予駁回，被告聲請免為假執行亦無必要。
八、本件事證已臻明確，兩造其餘攻擊、防禦方法及未經援用之
    證據，經本院審酌後認對判決結果不生影響，爰不一一論列
    ，附此敘明。
九、據上論結，本件原告之訴，為一部有理由，一部無理由，依
    民事訴訟法第79條、第85條第1項，判決如主文。
中    華    民    國    97    年    12    月    16    日
                  民事庭審判長法  官 沈宜生
                              法  官 陳坤地
                              法  官 陳容正
正本係照原本作成。
不得上訴。
中    華    民    國    97    年    12    月    17    日
                              書記官 黃月瞳


司法院資訊處製作；財團法人民間司法改革基金會備份。
